臺灣桃園地方法院民事裁定　　　　　　　96年度小上字第74號
上　訴　人　乙○○
被　上訴人　甲○○
上列當事人間返還押租金事件，上訴人對於民國96年8月1日本院
桃園簡易庭96年度桃小字第1419號第一審民事小額判決提起上訴
，本院裁定如下：
    主  文
上訴駁回。
第二審訴訟費用新台幣壹仟伍佰元由上訴人負擔。
    理  由
一、按對於小額程序第一審裁判之上訴或抗告，非以其違背法令
    為理由，不得為之；上訴狀內應記載上訴理由，表明下列各
    款事項：(一)原判決所違背之法令及其具體內容。(二)依訴訟資
    料可認為原判決有違背法令之具體事實，民事訴訟法第436
    條之24第2 項、第436 條之25分別定有明文。是對於小額程
    序之第一審裁判提起上訴時，如上訴論旨並未具體指出原審
    認定事實有如何違反法令情事，更未具體指明其所違反法令
    之條項或其內容，自不得謂已合法表明上訴理由，其上訴難
    認為合法（最高法院70年度台上字第720 號判例意旨參照）
    ，而屬上訴不合程式，第二審法院應依同法第436 條之32第
    2 項準用同法第444 條第1 項以裁定駁回之（最高法院72年
    度台聲字第113 號裁判意旨參照）。而當事人提起上訴，如
    依民事訴訟法第468 條規定，以小額程序之第一審判決有不
    適用法規或適用法規不當為理由時，其上訴狀或理由狀應有
    具體之指摘，表明原判決所違背之法令及其具體內容，以及
    依訴訟資料可認為原判決有違背法令之具體事實，並揭示該
    法規之條項或其內容，若係成文法以外之法則，應揭示該法
    則之旨趣，倘為司法院解釋或最高法院之判例，則應揭示該
    解釋或判例之字號或其內容，如以民事訴訟法第469 條第1
    款至第5 款所列情形為理由時，其上訴狀或理由書，應揭示
    合於該條款之事實。上訴狀或理由書如未依上開方法表明，
    或其所表明者，顯與上開法條規定不相合時，難認為已對小
    額程序之第一審判決之違背法令有具體之指摘，其上訴即不
    合法。
二、本件上訴意旨略以：
  (一)原審認定押租金契約為要物契約，以金錢之交付為其成立要
    件，則本件押租金之數額應以被上訴人持上訴人所交付作為
    押租金之本票（以下簡稱「系爭本票」）向本院聲請本票裁
    定准予強制執行程序時所取得之票面金額及遲延利息之總和
    計算，原審既准許被上訴人在上訴人積欠其房租及遲延利息
    、水電費等合計新台幣（下同）14,040元（2,293+8,000+3,
    747=14,040）元之範圍內與上訴人請求之押租金數額抵銷，
    卻未依上述之方法計算押租金之數額，有判決理由矛盾之違
    法。
  (二)被上訴人雖抗辯其於鈞院93年度桃簡字第1303號遷讓房屋之
    判決（以下簡稱「另案」）漏未計算民國93年10月份之房租
    8,000 元等情，惟另案既經判決確定，兩造自應受該確定判
    決既判力之拘束，且因租金請求權並非得以分割請求，故另
    案已就被上訴人得向上訴人主張之房租總額予以確定，兩造
    均不得再與該案為相反之主張，是原審認定被上訴人係漏未
    主張，不僅與確定判決之既判力有違，亦與當事人主張「漏
    未計算」與「未主張」之意思相悖。從而，原審准許被上訴
    人以上述8, 000元與上訴人請求之押租金數額抵銷，即屬違
    背法令。又被上訴人於另案中並未主張房租之遲延利息，另
    案復已判決確定，則原審仍予以計算每月8,000 元租金之遲
    延利息，亦屬違背確定判決之既判力。
  (三)押租金係約定於租約終止後，被上訴人即有返還之義務，而
    非必待上訴人催告，被上訴人始負遲延責任，是應認被上訴
    人自93年9 月即負返還系爭本票之義務。又上訴人已於94年
    7 月29日催告被上訴人返還押租金，則原審認定自96年2 月
    24 日 起算返還押租金之遲延利息即有未合。並聲明求為判
    決：1.原判決不利上訴人部分廢棄。2.被上訴人應再給付上
    訴人14,040元，及以16,000元計算，自94年7 月29日起至清
    償日止，按週年利率5 ％計算之利息。
三、經查，本件上訴人於原審起訴時原係請求被告（即被上訴人
    ）應給付原告（即上訴人）16,000元，及自93年2 月28日起
    至清償日止，按週年利率5%計算之利息，嗣於審理過程中，
    變更聲明為被告應給付原告16,000元，及自94年7 月29日起
    至清償日止，按週年利率5%計算之利息，有小額訴訟表格化
    訴狀及本院96年4 月11日調解程序筆錄（參見原審卷第4 頁
    及第56頁）附卷可稽，由此可知，上訴人提起本件訴訟時，
    僅向被上訴人請求返還押租金16,000元及其遲延利息，而未
    表明被上訴人須返還之押租金數額應以被上訴人持系爭本票
    向本院聲請本票裁定准予強制執行程序時所取得之票面金額
    及遲延利息之總和計算，是原審以上訴人聲明之範圍而為抵
    銷之計算，於法即無不合，亦無判決理由矛盾之處。
四、次查，上訴意旨雖表示原審另有前揭二之(二)、(三)違背法令之
    情事，惟原審就上訴人所爭執之事項，已於判決中說明准駁
    理由及相關法律依據，上訴人對原審判決並無具體指出原審
    有何合於民事訴訟法第468 條或469 條所列各款之違背法令
    事實，更未指明其所違反法令之條項或內容及具體指摘原審
    判決究係違反何種經驗法則或論理法則，實難認上訴人業已
    合法表明「原判決有違背法令」之上訴理由，揆諸前揭說明
    ，自不得謂已合法表明上訴理由。其上訴不合程式，難認為
    合法，自應由第二審法院以裁定駁回之。
五、本件第二審訴訟費用確定為如主文第二項所示金額。
六、據上論結，本件上訴為不合法，依民事訴訟法第436 條之32
    第1 項、第2 項、第444 條第1 項前段、第436 條之19第1
    項、第95條、第78條，裁定如主文。
中　　華　　民　　國　　96　　年　　10　　月　　5 　　日
                  民事第一庭  審判長法　官　郭琇玲
                                    法　官　陳雪玉
                                    法　官　林哲賢
以上正本係照原本作成。
本裁定不得抗告
中　　華　　民　　國　　96　　年　　10　　月　　15　　日
                                    書記官  游  誼
